臺中高等行政法院判決　　　　　　　　　　　　　　　　　九十一年度簡字第六號
　　原　　　告　甲○○
　　被　　　告　苗栗縣政府
　　代　表　人　乙○○
　　訴訟代理人　丁○○
　　　　　　　　丙○○
　　　　　　　　黃玉香
右當事人間因水土保持法事件，原告不服行政院農業委員會中華民國九十年十一月八
日（九○）農訴字第九○○一三七一六一號訴願決定，提起行政訴訟。本院判決如左
︰
　　主  文
原告之訴駁回。
訴訟費用由原告負擔。
　　事  實
原告甲○○於民國（下同）八十八年十二月二日以簡易水土保持申報書就其所有坐落
苗栗縣苑裡鎮○○○段水柳坡小段八八之一七（面積一、五七三平方公尺）、八八之
一八（面積二、○六五平方公尺）、八八（面積一、八三九平方公尺）、一五二之七
（面積二、八八四平方公尺）、八八之三一（面積一、○五四平方公尺）及八八之三
二（面積三、一○七平方公尺）等地號面積計一‧二五二二公頃山坡地保育區農業用
地土地向被告申請開挖整地及整坡作業（開挖整地面積五、○○○平方公尺、挖填土
石方總量一、○○○立方公尺，預定水土保持處理項目及數目：山坡地整地供種植苦
瓜等農作物；整地挖填整平約一、○○○立方公尺土方無外運），經被告於八十九年
一月二十一日以府農保字第八九○○○○六九九四號函核准在苗栗縣苑裡鎮○○○段
八八、八八之三一、八八之一七地號等土地內之填挖、整坡作業，得實施簡易水土保
持處理在案，嗣經被告於九十年三月二十日會同苗栗縣苑裡鎮公所及原告現場實地勘
查結果，原告未依照被告所核定之簡易水土保持申報面積實施，而有超挖○．三公頃
之情事，被告乃以原告違反水土保持法第二十三條第一項規定暨依同法第三十三條第
一項第二款規定處以罰鍰新台幣（以下同）陸萬元罰鍰並限期改正，原告不服，向行
政院農業委員會提起訴願，亦遭決定駁回，提起本件行政訴訟，爰將兩造訴辯意旨陳
述如後：
一、原告起訴意旨略謂：
  (一)原告於自有農地為耕作整地、整坡作業之需要，業經被告八十九年一月二十一日
    府農保字第八九○○○○六九九四號函核准，取得該地段之挖填、整坡作業農業
    經營範疇之水土保持申報許可在案，且於八十九年六月間整坡完成，並依計畫完
    成種植白柚樹苗約二○○棵（植穴迄今已逾一年半），前經被告八十九年十一月
    告發「堆積土石，回填廢棄物」違反水土保持法（下簡稱水保法）處罰鍰十萬元
    ，經原告提起訴願，被告於九十年三月廿九日撤銷八十九年十一月廿八日府農保
    字第八九○○一○○二○七號函所為處分，再依水保法三十三條第一項第二款處
    陸萬元之罰鍰，經原告九十年四月三十日再提訴願，針對九十年三月廿九日（九
    十府農保字第九○○○○二八一五五號）之處分聲請不服，被告又於九十年六月
    十三日函示再予撤銷九十年三月廿九日九○府農保字第九○○○○二八一五五號
    函所為之處分；卻又以九十年六月十三日九○府農保字第九○○○○五二五二二
    號函不同理由「超挖○．三公頃」依同法亦處陸萬元之罰鍰，然而三次裁處期間
    ，本案水土保持申報、整坡、挖填作業早經完成，並保持自然植生原貌，並未有
    任何更動地表行為，何來再次違法行為之裁定。
  (二)本案所告發之「事實查獲日期」為九十年三月二十日，而同年三月廿九日之告發
    既已撤銷，同一勘查紀錄何於同年六月十三日再據予作不同行為認定之裁處，是
    居於非告發不可？或應否維護合法經申請許可「簡易水保」行為人之合法權益。
  (三)同案三次開具處分，兩番撤銷處分書之違規事實認定，每次皆以不相同理由告發
    ，卻皆緣於同一核准在案之許可案件；實已不斷涉及一案前後數罰，且引用同一
    法案之違失。
  (四)本案告發理由「超挖○．三公頃」，亦與事實不符，原告所申請整地整坡範圍，
    皆為原告所有農地範圍計六筆面積一．二五二二公頃，其餘並非原告所有，實際
    開挖整地範圍僅四千平方公尺，且現場皆植有果樹，樹齡皆已逾一年半，現場植
    被完整，並無超挖之情事，被告及農委會既未經丈量、勘測，如何認定為超挖○
    ．三公頃。
  (五)依水土保持計畫審核及監督要點第三六點所明訂及參酌第三七點之立法旨意，並
    已符合第四十點「維護良好之農地：：」等要旨，本案顯示已依法定程序完成申
    請許可，只做最小面積之整坡、整地，亦無水土流失影響、水土保持、維護之情
    形，並無逾越任何許可外行為（許可範圍一．二五五二公頃，開挖整地四千平方
    公尺，挖填土石方總量一○○○立方公尺）。
  (六)依前項所述審核及監督要點認定，被告及農委會顯然未加審酌「：：其規模未滿
    本細則第四條規定者」之執行要件而逕予認定，是原告難以信服，而有擾民之嫌
    等語，因求為將原處分及訴願決定予以撤銷之判決。
二、被告答辯意旨略謂：按「下列地區之治理或經營使用行為，應經調查規劃，依水
    土保持技術規範實施水土保持之處理與維護：一、集水區之治理。二、農、林、
    漁、牧地之開發利用。三、探礦、採礦、鑿井、採取土石或設置有關附屬設施。
    四、修建鐵路、其他道路或溝渠等。五、於山坡地或森林區內開發建築用地或設
    置公園、墳墓、遊憩用地、運動場地或軍事訓練場、堆積土石、處理廢棄物或其
    他開挖整地：：。」、「未依第十二條至第十四條規定之一所核定之水土保持計
    畫實施水土保持處理與維護者，除依第三十三條規定按次分別處罰外，由主管機
    關會同目的事業主管機關通知水土保持義務人限期改正，屆期不改正或實施仍不
    合水土保持技術規範者，應令其停工、強制拆除或撤銷其許可，已完工部分並得
    停止使用。」、「有下列情形之一者，處新台幣六萬元以上三十萬元以下罰鍰：
    一、違反第八條第一項規定：：二、違反第十二條至第十四條規定之一，未先擬
    具水土保持計畫或未依核定計畫實施水土保持之處理與維護者：：。」分別為水
    土保持法第八條第一項、第二十三條第一項及第三十三條第一項第二款所明定。
    本件原告未依照被告八十九年一月二十一日府農保字第八九○○○○六九九四號
    函所核定簡易水土保持所核定範圍實施水土保持處理，而超挖面積○．三公頃，
    經被告會同苑裡鎮公所及原告赴現場勘查屬實，有會勘紀錄及照片可稽，被告依
    法處以原告六萬元罰鍰，揆諸前揭規定並無不合。原告辯稱其開挖面積未超過其
    申報面積純屬推託之詞，其超開挖面積至為明顯等語，請求判決駁回原告之訴。
　　理  由
一、按「下列地區之治理或經營、使用行為應經調查規畫，依水土保持技術規範實施
    水土保持之處理與維護：：三、探礦、採礦、鑿井、採取土石或設立有關附屬設
    施。：：五、於山坡地或森林區內開發建築用地或設置公園、墳墓、遊憩用地、
    運動場地或軍事訓練場、堆積土石、處理廢棄物或其他開挖整地。」、「未依第
    十二條至第十四條規定之一所核定之水土保持計畫實施水土保持之處理與維護者
    ，除依第三十三條規定按次分別處罰外，由主管機關會同目的事業主管機關，通
    知水土保持義務人限期改正，屆期不改正或實施仍不合水土保持技術規範者，應
    令其停工，強制拆除或撤銷其許可，已完工部分並得停止使用。：：」、「有下
    列情形之一者，處新台幣六萬元以上三十萬元以下罰鍰：：二、違反第十二條至
    第十四條規定之一，未先擬具水土保持計畫或未依核定計畫實施水土保持之處理
    與維護者，或違反第二十三條規定，未在規定期限內改正或實施仍不合水土保持
    技術規範者。前項各款情形之一，經繼續限期改正而不改正者或實施仍不合水土
    保持技術規範者，按次分別處罰，至改正為止。：：」分別為水土保持法第八條
    第一項、第二十三條第一項、第三十三條定有明文。
二、本件原告前經被告於八十九年一月二十一日八九府農保字第八九○○○○六九九
    四號函准在苗栗縣苑裡鎮○○○段八八、八八之三一、八八之一七等地號土地內
    之挖填、整坡作業，得實施簡易水上保持處理，嗣被告於九十年三月二十日派員
    會同原告及苗栗縣苑裡鎮公所人員現場會勘，原告未依照被告核定之簡易水土保
    持申報面積實施，有超挖○．三公頃之情事屬實，此有會勘紀錄及現場違規照片
    影本附於原處分卷及本院卷可稽，違規事實洵堪認定，被告依法予以處罰鍰六萬
    元，並指定改正事項為應於挖填地表儘速實施全面植生復舊，並應於九十年六月
    三十日期限前，完成覆蓋率或造林成活率達百分之七十以上，依首揭規定並無不
    合。原告雖起訴主張：原告於前開自有農地為耕作整地之需，頃經被告八十九年
    一月二十一日核准「簡易水土保持申報」取得該地段之挖填、整坡作業，並經於
    八十九年六月間整坡完成，並依計畫完成種植白柚樹苗兩百棵，：：三次裁處期
    間，本案水保申報整坡挖填作業早經完成並保持自然植生原貌，並未有任何更動
    地表行為，何來再次違法行為之裁定及本案所告發之「事實查獲日期」為九十年
    三月二十日，而三月二十九之告發既已撤銷，同一勘查紀錄何以於六月十三日再
    據予作不同行為認定之裁處，是居於非告發不可云云。然查：
  (一)本件原告未依照被告八十九年一月二十一日八九府農保字第八九○○○○六九九
    四號函所核定簡易水土保持申請書之範圍實施水土保持處理，而超挖○．三公頃
    ，業經被告於九十年三月二十日派員會同原告及苗栗縣苑裡鎮公所人員赴現場勘
    查屬實，有原告簽認之會勘紀錄及照片可稽，核其行為已違反規定；而本院於九
    十一年三月二十九日會同兩造至現場勘驗，現場雖於土地上植有毛竹林、芒果樹
    等植被，亦間植有白柚樹於其間，其旁鋪設之水泥道路與產業道路相接，惟現場
    仍遺有一大池塘，並有水流出之缺口，及其旁大片不平之斜坡，上面長滿雜草，
    並無原告所稱之種植苦瓜等作物之情事，此亦有勘驗筆錄、現場簡圖及照片二十
    四張附卷可稽（見本院卷第四十五頁至第四十七頁、四十八─二頁至第五十三頁
    ），被告依法予以處罰並無不合，原告主張八十九年六月間已整坡完成，並依計
    畫完成種植白柚樹苗兩百棵，然而三次裁處期間，本案水土保持申報、整坡、挖
    填作業早經完成，並保持自然植生原貌，並未有任何更動地表行為，何來再次違
    法行為云云，尚非可採。
  (二)行政機關對其已為之行政處分發覺有違誤之處，自動更正或撤銷之，並非法所不
    許（參照前行政法院四十四年判字第四十號判例意旨、八十三年度判字第五一七
    號判決），被告撤銷八十九年十一月廿八日八九府農保字第八九○○一○○二○
    七號函及九十年三月廿九日九○府農保字第九○○○○二八一五五號函所為之處
    分，係因九十年三月二十日至現場勘查發現原告未依核准範圍整坡，現場確係有
    超挖情事，而認原先對原告之處罰所依據規定有違誤，即被告認其所為之行政處
    分有瑕疵，依法撤銷並另為適法之處分，依上開說明及判例意旨，並無不合，原
    告對此顯有誤會。
  (三)原告上開主張，均不足採，從而被告引據首揭法條審酌其違規情節依法裁處原告
    六萬元罰鍰，並令限期改正，並無違誤，訴願決定予以維持亦無不合，本件原告
    訴請撤銷為無理由，應予駁回。又本件為簡易事件，爰不經言詞辯論逕為判決。
據上論結，本件原告之訴為無理由，依行政訴訟法第二百三十三條第一項、第二百三
十六條、第一百九十五條第一項後段、第九十八條第三項前段，判決如主文。
中　　華　　民　　國　　  九十一　　　年　　　六　　　月　　　十二　　　日
                 臺 中 高 等 行 政 法 院 第 三 庭
                                   法      官　莊 金 昌
右正本證明與原本無異。
如不服本判決，應於判決送達後二十日內，以本訴訟事件所涉及之法律見解具有原則
性者，始得向本院提出上訴狀並表明上訴理由，經最高行政法院許可，否則不得上訴
；如於本判決宣示後送達前提起上訴者，應於判決送達後二十日內補提上訴理由書（
均應依對造人數提出繕本）。
提起上訴應預繳送達用雙掛號郵票拾份（每份三十四元）。
中　　華　　民　　國　　  九十一　　　年　　　六　　　月　　　十二　　　日
　　　　　　　　　　　　　　　　　 法院書記官　蔡 宗 融
